【裁判字號】    99,訴,102
【裁判日期】    990226
【裁判案由】    違反毒品危害防制條例
【裁判全文】
臺灣嘉義地方法院刑事判決               99年度訴字第102號
公  訴  人  臺灣嘉義地方法院檢察署檢察官
被      告  甲○○
上列被告因違反毒品危害防制條例案件，經檢察官提起公訴（99
年度毒偵字第114 號），被告於準備程序中就被訴事實為有罪之
陳述，經本院合議庭裁定由受命法官改依簡式審判程序審理，判
決如下：
    主  文
甲○○施用第一級毒品，累犯，處有期徒刑捌月。
    犯 罪 事 實
一、甲○○前因施用毒品案件，經本院裁定令入勒戒處所施以觀
    察、勒戒後，認無繼續施用毒品之傾向，於民國93年9 月1
    日釋放，並由臺灣嘉義地方法院檢察署檢察官以93年度毒偵
    字第951 號為不起訴處分確定。另曾：(一)因於93年12月底起
    至94年2 月2 日間連續施用第一級毒品案件，經本院以94年
    度訴字第242 號判決判處有期徒刑8 月確定；(二)因施用毒品
    案件，經本院以94年度訴字第511 號判決判處有期徒刑9 月
    確定；前述2 案接續執行後，於95年9 月19日縮短刑期假釋
    出監；第(二)案嗣經本院裁定減刑為有期徒刑4 月又15日確定
    ；(三)因施用第一級毒品案件，經本院以96年度訴字第109 號
    判決判處有期徒刑10月確定；嗣經本院裁定減刑為有期徒刑
    5 月確定；(四)因施用第一級毒品、持有第二級毒品案件，經
    本院以96年度訴字第599 號判決分別判處有期徒刑10月、3
    月，應執行有期徒刑1 年確定；嗣經本院裁定減刑並定應執
    行刑為有期徒刑6 月確定。上開第(一)、(二)案假釋經撤銷後之
    殘刑2 月25日、第(三)案減刑後之有期徒刑5 月、第(四)案減刑
    後之有期徒刑6 月接續執行，於97年6 月11日縮刑期滿執行
    完畢。
二、詎甲○○猶不知悔改，復基於施用第一級毒品之犯意，於98
    年10月29日某時，在其位於嘉義市○○路之住處內，以針筒
    注射之方式，施用第一級毒品海洛因1 次。嗣經員警徵得甲
    ○○之同意，於98年10月30日17時15分許採集其尿液送驗，
    結果呈嗎啡陽性反應，始查悉上情。
三、案經嘉義市政府警察局第一分局報請臺灣嘉義地方法院檢察
    署檢察官偵查起訴。
    理  由
一、本件被告所涉犯者為毒品危害防制條例第10條第1 項，非死
    刑、無期徒刑、最輕本刑為3 年以上有期徒刑之罪或高等法
    院管轄第一審案件。本院行準備程序時，被告就被訴事實為
    有罪之陳述，經告知簡式審判程序之旨，並聽取檢察官及被
    告之意見後，本院爰依刑事訴訟法第273 條之1 第1 項裁定
    由受命法官獨任進行簡式審判程序。故本件簡式審判程序之
    證據調查，依刑事訴訟法第273 條之2 之規定，不受同法第
    159 條第1 項、第161 條之2 、第161 條之3 、第163 條之
    1 及第164 條至第170 條規定之限制，合先敘明。
二、上揭犯罪事實業據被告於偵查及本院審理中坦承不諱（見偵
    卷第6 頁，本院卷第31、38頁），另員警徵得其同意而於98
    年10月30日17時15分採集其尿液送驗，結果呈海洛因代謝物
    嗎啡陽性反應等情，有採尿同意書、嘉義市警察局第一分局
    委託檢驗尿液代號與真實姓名對照認證單（代號：1B981009
    ）、台灣檢驗科技股份有限公司98年11月25日濫用藥物尿液
    檢驗報告各1 紙在卷可佐（見警卷第5 至7 頁）。綜上足認
    被告具任意性之自白與事實相符，其犯行堪以認定。
三、按施用第一、二級毒品為犯罪行為，毒品危害防制條例第10
    條定有處罰明文；故施用第一、二級毒品者，依前揭規定本
    應科以刑罰，惟基於刑事政策，對合於一定條件之施用者，
    則依同條例第20條、第23條之規定，施以觀察、勒戒及強制
    戒治之保安處分；又毒品危害防制條例於92年7 月9 日修正
    公布，自93年1 月9 日施行，其中第20條、第23條將施用毒
    品之刑事處遇程序，區分為「初犯」及「5 年內再犯」、「
    五年後再犯」，依其立法理由之說明：「初犯」，經觀察、
    勒戒或強制戒治後，應為不起訴處分或不付審理之裁定；經
    觀察、勒戒或強制戒治執行完畢釋放後，「5 年內再犯」者
    ，因其再犯率甚高，原實施之觀察、勒戒及強制戒治既已無
    法收其實效，爰依法追訴或裁定交付審理；至於經觀察、勒
    戒或強制戒治執行完畢釋放後，「5 年後再犯」者，前所實
    施之觀察、勒戒或強制戒治已足以遮斷其施用毒品之毒癮，
    為期自新及協助其斷除毒癮，仍適用「初犯」規定，先經觀
    察、勒戒或強制戒治之程序；從而依修正後之規定，僅限於
    「初犯」及「5 年後再犯」兩種情形，始應先經觀察、勒戒
    或強制戒治程序；倘被告於5 年內已再犯，經依法追訴處罰
    ，縱其第3 次（或第3 次以上）再度施用毒品之時間，在初
    犯經觀察、勒戒或強制戒治執行完畢釋放5 年以後，已不合
    於「5 年後再犯」之規定，且因已於「5 年內再犯」，顯見
    其再犯率甚高，原實施觀察、勒戒或強制戒治，已無法收其
    實效，即應依該條例第10條處罰（最高法院97年度第5 次刑
    事庭會議決議二參照）。被告前因施用毒品案件，經本院裁
    定令入勒戒處所施以觀察、勒戒，於93年9 月1 日執行完畢
    釋放，嗣於93年12月底至94年2 月2 日間因連續施用第一級
    毒品，經本院以94年度訴字第242 號判決判處有期徒刑8 月
    確定等情，業如前述，並有其臺灣高等法院被告前案紀錄表
    、本院前揭裁判書在卷可憑；揆諸前揭說明，被告所為本件
    施用第一級毒品犯行，即應依毒品危害防制條例第10條之規
    定處罰。本件事證明確，應予依法論科。
四、論罪科刑：
(一)查海洛因為毒品危害防制條例所定之第一級毒品，是核被告
    所為，係犯毒品危害防制條例第10條第1 項之施用第一級毒
    品罪；其為施用而持有海洛因之低度行為，為施用之高度行
    為所吸收，不另論罪。另被告有如犯罪事實一所述之前案紀
    錄，於97年6 月11日徒刑執行完畢，有上揭前案紀錄表附卷
    可憑，其於受徒刑之執行完畢後，5 年以內故意再犯本件有
    期徒刑以上之罪，應依刑法第47條第1 項之規定論以累犯，
    並加重其刑。
(二)爰依被告之供述（見本院卷第39頁）及卷附其前案紀錄表、
    前案判決書等，審酌：被告係國小畢業之智識程度，有多次
    施用毒品之前案紀錄，入監前係從事木工裝潢工作，與母親
    共同生活，及其經觀察、勒戒，猶未能戒除毒癮，屢次遭查
    獲施用毒品，顯然缺乏禁絕毒害決心，惟施用毒品係屬戕害
    自身健康之行為，及其犯後坦承犯行，態度尚稱良好等一切
    情狀，量處如主文所示之刑，以示懲儆。
據上論斷，應依刑事訴訟法第273 條之1 第1 項、第299 條第1
項前段，毒品危害防制條例第10條第1 項，刑法第11條前段、第
47條第1 項，判決如主文。
本案經檢察官楊騏嘉到庭執行職務。
中    華    民    國    99    年     2    月    26    日
                  刑事第三庭  法  官  陳 蒨 儀
以上正本證明與原本無異。
如不服本判決應於收受判決後10日內向本院提出上訴書狀，並應
敘述具體理由；其未敘述上訴理由者，應於上訴期間屆滿後20日
內向本院補提理由書（均須按他造當事人之人數附繕本）「切勿
逕送上級法院」。
中    華    民    國    99    年    2     月    26    日
                              書記官  楊 國 色
附錄本判決論罪法條：
毒品危害防制條例第10條第1項
施用第一級毒品者，處6 月以上5 年以下有期徒刑。

司法院資訊處製作；財團法人民間司法改革基金會備份。
